【裁判字號】    87,上易,2832
【裁判日期】    890531
【裁判案由】    詐欺
【裁判全文】
臺灣高等法院刑事判決                  八十七年度上易字第二八三二號
    上  訴  人
    即 自訴 人  庚○○
                乙○○
    右  二  人  甲○○
    共同代理人  丙○○
    被      告  丁○○
                己○○
                戊○○
    右  一  人
    選任辯護人  鄭世脩  律師
                成介之  律師
右上訴人因被告詐欺等案件，不服臺灣台北地方法院八十七年度自字第二二號，中華
民國八十七年四月二日第一審判決，提起上訴，本院判決如左：
    主  文
上訴駁回
    理  由
一、自訴意旨如附件之自訴狀及追加自訴狀所載。
二、按犯罪事實應依證據認定之，無證據不得推定其犯罪事實。又不能證明被告犯罪
    者，應諭知無罪之判決，刑事訴訟法第一百五十四條、第三百零一條第一項分別
    定有明文。又事實之認定，應憑證據，如未能發現相當證據，或證據不足以證明
    ，自不能以推測或擬制之方法，為裁判基礎（最高法院四十年台上字第八六號判
    例參照）。而告訴人之告訴，係以使被告受刑事訴追為目的，是其陳述是否與事
    實相符，仍應調查其他證據以資審認（最高法院五十二年台上字第一三００號判
    例參照）。且認定犯罪事實所憑之證據，雖不以直接證據為限，間接證據亦包括
    在內，然而無論直接證據或間接證據，其為訴訟上之證明，須於通常一般之人均
    不致有所懷疑，而得確信其為真實之程度者，始得據為有罪之認定，倘其證明尚
    未達到此一程度，而有合理之懷疑存在而無從使事實審法院得有罪之確信時，即
    應由法院為諭知被告無罪之判決（最高法院七十六年台上字第四九八六號判例參
    照）。再刑法第三百三十九條第一項詐欺罪之成立，以意圖為自己或第三人不法
    之所有，以詐術使人將本人或第三人之物交付為要件，若行為人所用方法，不能
    認為詐術，亦不致使人陷於錯誤，則不得遽以該罪相繩（最高法院四十六年台上
    字第二六Ｏ號判例）。至於債務人於債之關係成立後，如有未依債之本旨履行民
    事債務之情形，在一般社會經驗上可能之原因甚多，縱令是出於惡意不為履行，
    苟無足以證明其在債之關係發生時，自始即具有不法所有意圖之積極證據，亦僅
    能令負民事之遲延給付責任，依刑事訴訟法第一百五十四條之規定，尚不得據此
    債信違反之客觀事態，而推定債務人原有詐欺取財或詐欺得利之犯意。
三、本件自訴人認被告三人涉有詐欺取財之犯行，其所依憑之理由無非係以被告三人
    既無意為自訴人投資外匯，竟對自訴人誘以重利，使自訴人陷於錯誤而將款項交
    予被告操作投資，而被告戊○○另涉有背信罪嫌則係以被告戊○○於鼓吹自訴人
    投資時即向自訴人保證決無風險，若虧損超過百分之五即停止操作，則被告戊○○明知受任操作外匯，應於虧損達百分之五時即應停止，卻違背此授權約定，而
    任令自訴人所有投資款項損失殆盡為據。
四、訊據被告丁○○、己○○、戊○○固均不否認有與自訴人二人約定代其二人買賣
    外匯投資，核與自訴人就此部分所供述之情節相符，並有合約書、本票、結購外
    匯申請書足資佐證，惟均堅決否認有詐欺取財犯行，被告丁○○、己○○辯稱：
    我們只是介紹自訴人與被告戊○○認識，並不管被告戊○○如何去投資等語，被
    告戊○○就其被訴詐欺取財部分辯稱：我確實有去做投資，只是我也被別人倒了
    ，才沒辦法繼續給付自訴人依約應得之獲利等語，被告戊○○就其被訴背信部分
    則辯稱：我當初並沒有與自訴人約定虧損達百分之五即應停止操作等語。
五、本院經查：
  （一）自訴人自訴被告丁○○、己○○、戊○○詐欺取財部分：
        自訴人庚○○於原審八十七年二月二十六日調查時供稱：我與被告簽訂投資
        協議書之前，被告三人只有對我說有這樣的投資管道可以進行投資，所以我
        就與被告三人訂約，第二次被告叫我再匯新台幣（以下同）二百八十萬元，
        我認為第一次未了結，不想再做，所以被告己○○叫被告戊○○開一本票給
        我，擔保沒有風險，我才匯二百八十萬元到被告戊○○帳戶，我認為是詐欺
        （原審當日訊問筆錄參照），而自訴人並不否認被告己○○有於八十六年二
        月交付其依投資合約第五．二條規定之投資盈餘攤提款美金三萬元，另於八
        十六年四月三日由被告己○○匯款第二期投資盈餘攤提款四十八萬元，八十
        六年五月二十八日由被告己○○給付部分第三期投資盈餘攤提款五十六萬元
        （自訴狀參照），且自訴人庚○○於原審前述期日調查時亦供稱其從商已有
        十餘年，其認知做生意會有風險，世界上也沒有穩賺不賠之投資（原審當日
        訊問筆錄參照），則以被告三人有自八十六年二月間起至同年五月止，依約
        給付自訴人庚○○投資盈餘攤提款，足徵被告三人並非如自訴人庚○○所謂
        未進行投資，否則被告三人應無可能給付自訴人庚○○該投資盈餘攤提款之
        可能，而自訴人庚○○於與被告簽約進行投資前亦認知做生意會有風險，世
        界上也沒有穩賺不賠之投資，亦難認被告三人與自訴人庚○○簽訂投資協議
        時有對自訴人庚○○為任何詐術之施用；另自訴人乙○○認被告三人涉有詐
        欺取財之犯行，其所持理由無非係被告三人與其簽訂投資協議時有說每月都
        有固定獲利，而因被告三人沒有依約給付其固定獲利為據（原審八十七年二
        月二十六日訊問筆錄參照），惟自訴人乙○○並不否認被告有於八十六年四
        月三日及同年五月二十八日共給付五十六萬元之投資盈餘攤提款（自訴狀參
        照），而自訴人乙○○於原審前述期日調查時亦供稱其從商已有十餘年，其
        認知做生意會有風險，世界上也沒有穩賺不賠之投資（原審當日訊問筆錄參
        照），則以被告三人有於八十六年四月間及同年五月間，依約給付自訴人乙○○投資盈餘攤提款，足徵被告三人並非如自訴人乙○○所謂未進行投資，
        否則被告三人應無可能給付自訴人乙○○該投資盈餘攤提款之可能，而自訴
        人乙○○於與被告簽約進行投資前亦認知做生意會有風險，世界上也沒有穩
        賺不賠之投資，亦難認被告三人與自訴人乙○○簽訂投資協議時有對自訴人
        乙○○為任何詐術之施用。
  （二）自訴人自訴被告戊○○背信部分：
        按自訴人認被告戊○○涉有背信之犯行，其所持之理由如前所述係以被告戊○○明知受任操作外匯，應於虧損達百分之五時即應停止，卻違背此授權約
        定，而任令自訴人所有投資款項損失殆盡為據，對此被告戊○○堅決否認其
        與自訴人有前開約定，而依自訴人庚○○所提出之投資協議書第六．０條係
        約定如累積虧損已達開戶金額之百分之五（美金五千元）以上時，其有權逕
        行終止本合約，並取消委託授權（外放合約書參照），另自訴人乙○○提出
        之投資協議書於第五．六條亦係約定如累積虧損已達交易帳戶餘額至美金十
        萬元時，其有權逕行終止本合約，並取消委託授權（外放合約書參照），則
        自訴人二人所指稱其與被告戊○○約定如投資虧損達百分之五時即應停止乙
        節，顯與上述協議書之明文約定不符，且自訴人代理人於原審八十七年三月
        二十六日審理時亦供稱並無證據足資證明自訴人曾與被告戊○○約定如投資
        虧損超過百分之五即應停止操作（原審當日審判筆錄參照），則自訴人上開
        指訴與其所提出之投資協議書規定明顯不符，又無其他積極證據得以證明自
        訴人上開指訴為屬實在，本院自難單憑自訴人單方面之指訴而遽認其曾與被
        告戊○○約定如投資虧損達百分之五時即應停止投資乙節為屬實在。
六、綜上所述，自訴人認被告丁○○、己○○、戊○○所涉有詐欺取財犯行及被告戊○○另涉有背信犯行，尚與事實不符，自難認被告丁○○、己○○、戊○○所為
    該當有刑法上詐欺取財罪、背信罪之構成要件，此外復查無其他積極證據足資證
    明被告丁○○、己○○、戊○○有何詐欺取財、背信之犯行，既不能證明被告三
    人犯罪，核諸前揭說明，自應為被告三人無罪之諭知。至自訴人另請求向花旗銀
    行、世華銀行函查被告帳戶交易明細乙節，因本院認本件事實業臻明確，核無必
    要，併此明。
七、原審以調查證據結果，斟酌全辯論意旨，認不能證明被告等犯罪，而為被告等無
    罪之諭知，核無不當，自訴人上訴意旨仍執前詞認應成立犯罪，指摘原判決不當
    ，為無理由，應予駁回。
據上論斷，應依刑事訴訟法第三百六十八條，判決如主文。
中    華    民    國    八十九    年      五        月      三十一      日
                            臺灣高等法院刑事第十一庭
                                審判長法  官  楊  照  男
                                      法  官  王  詠  寰
                                      法  官  楊炳  禎
右正本證明與原本無異。
不得上訴。
                                      書記官  廖  素  花
中    華    民    國    八十九    年      六        月        七        日


司法院資訊處製作；財團法人民間司法改革基金會備份。
